【裁判字號】    94,重上更(二),636
【裁判日期】    950524
【裁判案由】    毒品危害防制條例
【裁判全文】
臺灣高等法院臺南分院刑事判決
上  訴  人
即  被  告  戊  ○  ○
選任辯護人  黃  榮  坤  律師
            蘇  正  信  律師
            蔡  弘  琳  律師
上  訴  人
即  被  告  丁  ○  ○
指定辯護人  本院公設辯護人  丙○○
上  訴  人
即  被  告  乙  ○  ○
指定辯護人  本院公設辯護人  丙○○
上列上訴人即被告因毒品危害防制條例案件，不服臺灣臺南地方
法院八十九年度重訴字第一九號中華民國90年1月5日第一審判決
（起訴案號：臺灣臺南地方法院檢察署八十九年度偵字第六九六
四號），提起上訴，判決後經最高法院第二次發回更審，本院判
決如下：
    主      文
原判決撤銷。
戊○○共同運輸第二級毒品，累犯，處有期徒刑拾年。
丁○○幫助販賣第二級毒品，未遂，處有期徒刑參年。
乙○○共同運輸第二級毒品，處有期徒刑捌年。
扣案之安非他命貳拾柒大包（驗餘淨重貳陸玖肆肆點貳玖公克）
沒收銷燬之。
扣案之行動電話MOTOROLA3688X（序號：000000000000000，門號
0000000000號）、MOTOROLA LF2000（序號：000000000000，門
號0000000000 號）、SAGEM DC715（序號：00000000000，門號
0000000000號）參支及安非他命之外包裝貳拾柒個，均沒收。
    事      實
一、戊○○曾因違反槍砲彈藥刀械管制條例案件，經台灣高雄地
    方法院判處有期徒刑一年四月確定，於民國（下同）八十七
    年十一月二十五日執行完畢，猶不知悔改，於八十九年一、
    二月間得知綽號「阿龍」者之成年人有第二級毒品安非他命
    一批欲出售，乃與綽號「阿龍」者共同基於意圖營利之概括
    犯意聯絡，約定由戊○○負責尋找買主，若交易成功，則由
    綽號「阿龍」者給付每公斤新台幣（下同）一萬元之利潤予
    戊○○；適於八十九年四、五月間，警方依台灣台南地方法
    院檢察署檢察官之指揮，由警方佯裝買主，向乙○○表示欲
    購買安非他命，乙○○於八十九年六月五日透過丁○○之聯
    絡，確知戊○○有安非他命來源，並答應事成給乙○○、丁○○利潤後，丁○○乃基於幫助戊○○、綽號「阿龍」者販
    賣安非他命之犯意，先於八十九年六月七日，由乙○○與佯
    裝買主之警方在台南市太白居飯店碰面，約定以總價八百萬
    元左右購買安非他命，再於同年月八日，戊○○、丁○○、
    乙○○在高雄市○○○路四六六號慈香庭西餐廳確定買主帶
    有八百萬元現金後，戊○○即依綽號「阿龍」者之指示，要
    求買主提供車號P4－4117號箱型車交由戊○○開至高雄市○○○路附近交予綽號「阿龍」者，俟綽號「阿龍」者將安非
    他命放置車上，並停在高雄市民生醫院前，再聯絡戊○○與
    乙○○前往該處取車，並由乙○○駕駛前開箱型車，戊○○
    尾隨在後，共同將安非他命運回高雄市○○○路大高雄加油
    站前停放，嗣經戊○○、乙○○帶同佯裝買主之警方至加油
    站拿取安非他命時，為警查獲，並扣得安非他命二十七大包
    （包括供本件犯罪所用之安非他命外包裝二十七個；安非他
    命淨重二六九五二點四０公克，驗餘淨重二六九四四點二九
    公克），及供戊○○、丁○○、乙○○聯絡本件毒品交易之
    行動電話MOTOROLA3688X（序號：000000000000000，門號00
    00 000000號）、MOTOROLA LF2000（序號：000000000000，
    門號00000 00000號）、SAGEMDC715（序號：00000000000，
    門號：0000 000000號）三支。
二、案經台南市警察局移送台灣台南地方法院檢察署檢察官偵查
    起訴。
    理      由
一、訊據上訴人即被告戊○○、丁○○、乙○○均矢口否認有上
    揭犯行，被告戊○○辯稱沒有販賣及運輪毒品犯行，毒品是
    綽號「阿龍」的，本件係佯裝買主之警方拿八百萬元要伊聯
    絡「阿龍」，安非他命並非伊所有，伊未與「阿龍」共同販
    賣安非他命云云。上訴人即被告丁○○亦辯稱沒有販賣毒品
    犯行，伊係為向乙○○催討借款九萬元，才於八十九年六月
    八日至慈香庭西餐廳云云。上訴人即被告乙○○則辯稱：是
    警員己○○要我開車回來的，伊係因佯裝買主之警員找伊，
    伊才打電話問丁○○有無門路可以買安非他命，伊不知所開
    箱型車上載有安非他命云云。
二、經查：
（一）關於綽號「阿龍」者之男子是否為甲○○一節，經查證人
      甲○○業於93年10月2日死亡，有其個人資料查詢結果附
      卷可稽，此部分本院已無法傳喚甲○○到庭作證，至臺灣
      臺南地方法院檢察署檢察官就甲○○共犯本案犯行部分為
      不起訴處分，固亦有八十九年度偵字第12365號不起訴處
      分書在卷可參（見本院更一審卷第188頁），惟究竟綽號
      「阿龍」者是否即係甲○○，甲○○是否有共同參與本案
      犯行，因甲○○（40年6月25日出生），業於93年10月2日
      死亡，本院無法再予傳訊證實，先予明。
（二）扣案之結晶二十七包（包括供本件犯罪所用之外包裝二十
      七個；淨重二六九五二點四０公克，驗餘淨重二六九四四
      點二九公克），經送內政部警政署刑事警察局鑑定結果，
      均係甲基安非他命一節，亦有該局八十九年六月二十日刑
      鑑字第七五０六五號鑑驗通知書一紙在卷可稽。
（三）被告乙○○於八十九年六月五日透過被告丁○○之聯絡，
      確知被告戊○○有安非他命來源後，於八十九年六月七日
      先由被告乙○○與佯裝買主之警方在台南市太白居飯店碰
      面，約定以總價八百萬元左右購買安非他命，再於同年月
      八日，經被告戊○○、丁○○、乙○○在高雄市○○○路
      四六六號慈香庭西餐廳確定買主帶有八百萬元現金後，被
      告戊○○即依綽號「阿龍」者之指示，要求買主提供車號
      P4－4117號箱型車交由被告戊○○開至高雄市○○○路附
      近交予綽號「阿龍」，俟綽號「阿龍」將安非他命放置車
      上，並停在高雄市民生醫院前，再聯絡被告戊○○與被告
      乙○○前往該處取車，並由被告乙○○駕駛前開箱型車，
      被告戊○○尾隨在後，將安非他命運至高雄市○○○路大
      高雄加油站前停放，嗣經被告戊○○、乙○○帶同佯裝買
      主之警方至加油站拿取安非他命時為警查獲之事實，業據
      被告戊○○、丁○○、乙○○於原審訊問時供承不諱，核
      與警員己○○證述之情節相符。
（四）被告戊○○雖辯稱：本件係警方佯裝買主欲向綽號「阿龍
      」者購買安非他命，綽號「阿龍」被誘販賣安非他命並不
      構成犯罪，伊僅居中聯絡，亦不構成共同或幫助販賣毒品
      罪云云；其辯護人亦略以：本件為陷害教唆，故扣案之安
      非他命應無證據能力云云。惟查所謂「陷害教唆」足以阻
      斷犯罪之成立，係以行為人原無犯罪之意，全因教唆人之
      教唆始萌犯意而行為者，始足當之，若上訴人原本即有犯
      罪之意，僅因教唆人之教唆而彰顯其犯行，自無何陷害可
      言，不得援引陷害教唆之名義，充作其免責之藉口（最高
      法院九十四年度台上字第六一七四號判決要旨可資參照）
      ；次按刑事偵查技術上所謂之「釣魚」者，係指對於原已
      犯罪或具有犯罪故意之人，以設計引誘之方式，使其暴露
      犯罪事證，而加以逮捕或偵辦者而言。而所謂「陷害教唆
      」者，則指行為人原不具犯罪之故意，純因司法警察之設
      計教唆，始萌生犯意，進而實施犯罪構成要件之行為者而
      言。前者（即「釣魚」），純屬偵查犯罪技巧之範疇，並
      未違反憲法對於基本人權之保障，且於公共利益之維護有
      其必要性存在，故依「釣魚」方式所蒐集之證據資料，原
      則上非無證據能力，最高法院九十四年度台上字第五四七
      九號、六０五九號裁判要旨可參。查本案固先由警查獲乙○○，由其供出安非他命來源後，經警方喬裝成買主透過
      乙○○向丁○○佯稱欲購買安非他命，再透過丁○○與戊○○聯絡，確知戊○○有安非他命來源，以誘捕偵查之方
      式而查獲被告等人，但據被告丁○○亦供稱：「四、五個
      月前，戊○○就跟我連絡，說他有安非他命，看有無買主
      ，後來乙○○有跟我說有人要買」等語（見偵查卷第十七
      頁背面、第十八頁），及被告戊○○供稱：「（六月八日
      當天為何可以馬上找到阿龍﹖）…因為在幾個月前，我在
      他家泡茶，他跟我說他有安非他命可以賣」等語（見原審
      卷第187頁），並參諸本件扣案之毒品安非他命重達二十
      六公斤多，價格又高達八百萬元，數量甚多，顯然逾供渠
      等自行施用所需，足見「阿龍」者於持有前開毒品之初，
      即有販賣之意圖，而被告戊○○、丁○○亦早於本件警方
      佯裝買毒之前即分別有與綽號「阿龍」者共同販毒、幫助
      綽號「阿龍」者販毒之犯意，並非因警方之引誘始生販賣
      毒品之犯意自明，足見本件警方以「釣魚」方式誘捕偵查
      ，顯非陷害教唆，揆諸前揭說明，扣案之安非他命應有證
      據能力，併此敘明。
（五）被告丁○○辯稱：伊於八十九年六月八日僅單純要向被告
      乙○○索取欠款九萬元，並未參與毒品之交易云云，惟查
      ，被告乙○○因無被告戊○○之行動電話號碼可資聯絡，
      均須透過被告丁○○，才得與被告戊○○取得聯繫，業據
      被告乙○○於原審訊問時供述明確（見原審卷第232、233
      頁），且被告戊○○亦係透過被告丁○○向被告乙○○轉
      達確有毒品可賣，被告丁○○並於八十九年六月八日負責
      清點佯裝買主之警方所提出之八百萬元一節，亦經被告戊○○於原審訊問時供述屬實（見原審卷第234至236頁），
      足證被告丁○○對本件交易毒品之過程知之甚詳，所辯自
      不足採信。
（六）被告乙○○亦辯稱：伊不知所開箱型車上載有安非他命云
      云，惟按被告乙○○係負責聯絡佯裝買主之警方，並於被
      告戊○○與警方交易時在場，則其於警方依被告戊○○之
      要求提供前開箱型車載運毒品時，焉有不知其所駕駛之箱
      型車裝有毒品，其所辯顯係避重就輕之詞，殊無可採。
（七）被告乙○○之指定辯護人雖又辯稱被告乙○○係因警方辦
      案需要而找到被告乙○○，本件係陷害教唆等語，惟查本
      件警方係以佯裝買方，以利誘方式要被告乙○○協助尋找
      毒品賣家而欲釣出販毒者，被告戊○○、丁○○與綽號「
      阿龍」並非因警方之教唆而萌販毒之犯意已如前述，是就
      販賣毒品部分，並無所謂陷害教唆之情形自明。而本件被
      告乙○○竟進而另萌犯意與戊○○共同前往載運毒品，已
      超出警方要其尋找毒品賣家之範圍，尚與陷害教唆有間。
（八）綜上所述，本件事證明確，被告戊○○、乙○○有共同運
      輸第二級毒品及被告丁○○有幫助販賣第二級毒品之犯行
      均堪以認定，應予依法論科。
三、按行為後法律有變更者，適用裁判時之法律，刑法第二條第
    一項前段定有明文。本件被告戊○○、丁○○、乙○○三人
    於八十九年行為後，毒品危害防制條例業於九十二年七月九
    日修正公布全文三十六條；並自公布後六個月即九十三年一
    月九日施行，修正後之新法第四條第二項規定：「製造、運
    輸、販賣第二級毒品者，處無期徒刑或七年以上有期徒刑，
    得併科新臺幣七百萬元以下罰金。」，與修正前毒品危害防
    制條例第四條第二項之規定，法定刑度相同，新法既已修正
    公布全文三十六條，在理論上，屬法律有變更，在實務上參
    照最高法院八十年度第二次刑事庭長會議決定（二），僅法
    律名稱變更，條文內容均未變更，上級法院無庸撤銷原判決
    之意旨，如構成要件及法定刑俱未變更，逕行適用現行法，
    不生新舊法比較之問題，故無刑法第二條第一項規定新舊法
    比較之問題適用，併予敘明。準此：
（一）核被告戊○○所為，係犯毒品危害防制條例第四條第五項
      、第二項販賣第二級毒品未遂罪、同條第二項運輸第二級
      毒品罪，其與綽號阿龍者就上開販賣毒品犯行，及與被告
      乙○○就上開運輸毒品犯行，均分別有犯意聯絡及行為分
      擔，均為共同正犯；被告戊○○有共同販賣毒品之意圖並
      著手販賣，惟因佯裝買主之警方自始無購買毒品之要約意
      思，且在未交付上開毒品前即為警查獲而不遂，為未遂犯
      ，應依刑法第二十六條前段按既遂犯之刑減輕之；又其所
      犯上開二罪間有方法結果之牽連關係，應依刑法第五十五
      條之規定從一重之共同運輸第二級毒品罪處斷；另其於八
      十六年間因違反槍砲彈藥刀械管制條例案件，經台灣高雄
      地方法院判處有期徒刑一年四月確定，於八十七年十一月
      二十五日執行完畢，有台灣高等法院被告全國前案紀錄表
      及台灣台南地方法院檢察署刑案資料查註紀錄表在卷可稽
      ，其於五年內再犯本件有期徒刑以上之罪，為累犯，除法
      定本刑為無期徒刑部分不得加重外，應依刑法第四十七條
      之規定加重其刑，並依刑法第七十一條先加後減之。
（二）被告乙○○所為，係犯毒品危害防制條例第四條第二項運
      輸第二級毒品罪，其與被告戊○○就上開運輸毒品犯行，
      有犯意聯絡及行為分擔，均為共同正犯。公訴意旨認被告
      所犯係同條項之販賣第二級毒品罪（起訴法條僅載明毒品
      危害防制條例第四條第二項，依起訴書整體意旨觀之，應
      係認被告乙○○所為係犯販賣第二級毒品罪）惟查本件被
      告乙○○係出於佯裝購毒之警方人員之利誘而出面尋找毒
      品賣家一節已如前述，並無證據證明其於佯裝購毒之警方
      人員接洽前即有販毒之意，且其所為係基於幫忙毒品購買
      者尋找毒品賣家之立場，且其介紹購毒之預期報酬亦來自
      於買家，並非立於賣方之地位，尚難認其與被告戊○○、
      綽號「阿龍」者等人有販賣毒品之犯意聯絡，是公訴人認
      被告乙○○所涉為毒品危害防制條例第四條第二項販賣第
      二級毒品罪，起訴引用法條罪名尚有未洽，然其基本社會
      事實相同，自應由本院變更起訴法條（雖條項相同，但罪
      名不同，仍應變更）。
（三）被告丁○○所為，係犯毒品危害防制條例第四條第五項、
      第二項幫助販賣第二級毒品未遂罪，其係基於幫助之犯意
      ，而為構成要件以外之行為，為從犯，應依刑法第三十條
      之規定，按正犯之刑減輕之，其有幫助販賣毒品之意圖並
      著手幫助販賣之犯行，惟因佯裝買主之警方自始無購買毒
      品之要約意思，且在被告等人未交付上開毒品前即為警查
      獲而不遂，為未遂犯，應依刑法第二十六條前段按既遂犯
      之刑遞予減輕之。
四、原審據予論罪科刑，並對被告戊○○依共同運輸第二級毒品
    ，累犯，量處有期徒刑拾年。對被告丁○○依共同幫助販賣
    第二級毒品，未遂，量處有期徒刑年。對被告乙○○依共
    同運輸第二級毒品，處有期徒刑捌年。固非無見，惟查：(一)
    本件扣案之門號各為0000000000、0000000000、0000000000
    號行動電話三支，均係供本件被告三人運輸、幫助販賣毒品
    犯罪所用之物，應依毒品危害防制條例第十九條第一項之規
    定沒收，詳如後述，乃原審未併予宣告沒收，即有未洽；(二)
    原審認被告乙○○另涉有幫助販賣第二級毒品罪未遂，尚有
    未洽；(三)原審認被告丁○○與被告乙○○「共同」幫助販賣
    第二級毒品罪未遂，亦有未合；(四)又扣案安非他命之外包裝
    二十七個，有防止安非他命裸露、逸出及潮濕之功用，並便
    於攜帶，係供本件犯罪所用之物，原審未予分別沒收，亦有
    未洽。被告戊○○、丁○○、乙○○三人上訴否認犯罪，雖
    無理由，然原判決既有上述可議，即屬無可維持，應由本院
    將原判決撤銷改判，爰審酌本件毒品數量非少及被告之犯罪
    動機、目的、手段、犯後猶狡飾否認，未見悔意等一切情狀
    ，分別對被告戊○○、丁○○、乙○○分別量處如主文第二
    項、第三項、第四項所示之刑，以資懲儆。扣案之安非他命
    二十七包（驗餘淨重二六九四四點二九公克），係查獲之毒
    品，不問屬於犯人與否，爰依毒品危害防制條例第十八條第
    一項前段宣告沒收銷燬之。至扣案安非他命之外包裝二十七
    個，有防止安非他命裸露、逸出及潮濕之功用，並便於攜帶
    及扣案之MOTOROLA 3688X（序號：000000 000000000，門號
    0000000000號）、MOTOROLA LF2000（序號：0000 00000000
    ，門號0000000000號）、SAGEM DC715（序號：0000000000
    0，門號：00000000 00號）行動電話三支，分別持以為被告
    戊○○、丁○○、乙○○持以作為聯絡本件安非他命買賣之
    用，為供渠等犯本件毒品危害防制條例之罪所用之物，均應
    依毒品危害防制條例第十九條第一項之規定宣告沒收。
據上論斷，應依刑事訴訟法第三百六十九條條第一項前段、第三
百六十四條、第二百九十九條第一項前段、第三百條，毒品危害
防制條例第四條第五項、第二項、第十八條第一項前段、第十九
條第一項，刑法第十一條、第二十八條、第三十條、第二十六條
前段、第四十七條、第五十五條，判決如主文。
本案經檢察官李傳來到庭執行職務。
中    華    民    國    95    年    5    月    24     日
                  刑事第五庭  審判長法  官  楊明章
                                    法  官  戴勝利
                                    法  官  顏基典
以上正本證明與原本無異。
如不服本判決，應於收受本判決後十日內向本院提出上訴書狀。
其未敘述上訴理由者並得於提起上訴後十日內向本院補提理由書
狀（均須按他造當事人之人數附繕本）「切勿逕送上級法院」。
                                    書記官  呂嘉文
中    華    民    國    95    年    5    月    24      日
附錄本判決論罪科刑法條：
毒品危害防制條例第四條：
製造、運輸、販賣第一級毒品者，處死刑或無期徒刑；處無期徒
刑者，得併科新台幣一千萬元以下罰金。
製造、運輸、販賣第二級毒品者，處無期徒刑或七年以上有期徒
刑，得併科新台幣七百萬元以下罰金。
製造、運輸、販賣第三級毒品者，處五年以上有期徒刑，得併科
新台幣五百萬元以下罰金。
製造、運輸、販賣專供製造或施用毒品之器具者，處一年以上七
年以下有期徒刑，得併科新台幣一百萬元以下罰金。
前四項之未遂犯罰之。


司法院資訊處製作；財團法人民間司法改革基金會備份。
